臺灣彰化地方法院刑事裁定
111年度聲字第906號
異  議  人
即  受刑人  楊文達



上列聲明異議人即受刑人因違反毒品危害防制條例案件，對於臺
灣彰化地方檢察署檢察官之執行指揮（106年度執沒字第1162號
）認為不當而聲明異議，本院裁定如下：
    主  文
聲明異議駁回。 
    理  由
一、聲明異議意旨略以：聲明異議人即受刑人楊文達（下稱異議
    人）因認所犯強盜案之犯罪所得從生活金扣除，惟應是由勞
    作金扣除，理由為勞作金是收容人工作所得，每一塊錢上繳
    公庫合情合理，然保管金是親人給予的生活零用金，係看病
    等的基本費用，但異議人對於執行單位依照強制執行法規定
    辦理，收容人並無異議，惟有疑義者是，犯罪所得扣繳從保
    管金扣除的理由何在等語。
二、按受刑人或其法定代理人或配偶，以檢察官執行之指揮為不
    當者，得向諭知該裁判之法院聲明異議，刑事訴訟法第484
    條定有明文。所謂「檢察官執行之指揮不當」，係指就執行
    之指揮違法及執行方法不當等情形而言；又判決確定後即生
    效力，檢察官如依確定判決內容為指揮執行，自難指檢察官
    執行之指揮為違法或其執行方法不當；而刑罰之執行，除法
    院之確定判決或定執行刑之確定裁定有違法情事，經非常上
    訴或再審程序，加以撤銷或變更者外，檢察官應依指揮書附
    具之確定裁判書指揮刑罰之執行。從而，於法院之確定裁判
    變更前，檢察官據以執行，其執行之指揮即難認有違法或不
    當（最高法院105年度台抗字第178號裁定意旨參照）。倘對
    法院所為之判決或裁定不服者，則應循上訴或抗告程序尋求
    救濟。如裁判業經確定，則應另行依再審或非常上訴程序加
    以救濟，非得以聲明異議方式為之。又按沒收之裁判，應依
    檢察官之命令執行之；前項命令與民事執行名義有同一之效
    力；前條裁判之執行，準用執行民事裁判之規定，刑事訴訟
    法第470條第1項前段、第2項、第471條第1項各定有明文，
    故檢察官執行沒收裁判時，應準用強制執行法之相關規定。
    而監獄為受刑人保管之保管金及勞作金，性質上均屬受刑人
    對於監獄之債權，於法並無不得執行之情事，惟為兼顧受刑
    人在監執行之生活所需，仍宜依強制執行法有關規定，酌留
    受刑人在監獄生活所需之金錢。另「為維護受刑人身體健康
    ，監獄應供給飲食，並提供必要之衣類、寢具、物品及其他
    器具」、「罹患疾病經醫師評估認需密切觀察及處置之受刑
    人，得於監獄病舍或附設之病監收容之」、「受刑人受傷或
    罹患疾病，有醫療急迫情形，或經醫師診治後認有必要，監
    獄得戒送醫療機構或病監醫治」，為監獄行刑法第46條第1
    項、第58條、第62條第1項所明定。是受刑人在監獄之給養
    及醫治，已由國家負擔，受刑人所需者應僅小額支出，於酌
    留所謂「生活所必需者」，亦當以此度量（最高法院110年
    度台抗字第142號、106年度台抗字第477號、109年度台抗字
    第500號裁判要旨參照）。
三、經查：
㈠、異議人因強盜等案件，經本院以103年度訴字第748號、106年
    度訴字第75號判決如該判決附表3「主文欄」所示之刑及沒
    收，有期徒刑部分應執行有期徒刑拾17年10月，嗣經上訴，
    經臺灣高等法院臺中分院以106年度上訴字第500、501號判
    決上訴駁回，並於民國106年6月6日確定，後由臺灣彰化地
    方檢察署檢察官於106年度執沒字第1162號執行案件中，依
    前開確定判決所示沒收、追徵部分，以106年12月10日彰檢
    玉執日106執沒1162字第57513號函指揮異議人當時所在之法
    務部○○○○○○○○○○○○○○），命於酌留異議人每月生活需求費用
    1,000元(嗣後變更為3,000元)後，將其保管金匯入上開檢察
    署等情，有該案判決、臺灣高等法院被告全國前案紀錄表、
    上開執行函文等在卷可稽，另經本院調閱上述執行卷宗查閱
    屬實。
㈡、依前揭說明，異議人作業所獲取之勞作金及受刑人親友贈與
    之保管金均為異議人之財產，檢察官自得為沒收裁判之強制
    執行，是檢察官為執行沒收裁判而以聲明異議人之財產抵償
    沒收物，並以聲明異議人之財產即保管金為強制執行標的，
    核無不當，聲明異議意旨認犯罪所得僅能由勞作金扣除，且
    保管金係生活所需及醫療費使用，不得為檢察官執行沒收裁
    判之執行標的云云，尚有誤會。又聲明異議人現於監所執行
    徒刑，日常膳宿均由監所提供，如有醫療必要，亦由監獄提
    供必要之醫治，檢察官每月已保留3,000元予聲明異議人作
    為生活所需費用，若有多餘部分始執行扣繳，顯已考量並酌
    留聲明異議人日常生活所需之金錢，無使其生活陷入困頓之
    虞，是本案執行檢察官所為之執行指揮，並無凌駕於法律之
    授權、違反公平合理、或未兼顧公共利益與人民權益維護，
    亦無逾越達成執行目的所必要限度之情形，難認有過苛執行
    之虞，聲明異議意旨認檢察官執行沒收違反公平合理原則、
    逾越達成執行目的之必要限度云云，亦無足採。是聲明異議
    人以前詞指摘檢察官所為之執行指揮不當，並無理由，應予
    駁回。
四、據上論斷，應依刑事訴訟法第486條，裁定如主文。
中　　華　　民　　國　　111 　年　　9 　　月　　16　　日
                  刑事第五庭    法  官  鮑慧忠
以上正本證明與原本無異。
如不服本裁定，應於裁定送達後5日內，向本院提出抗告狀。
中　　華　　民　　國　　111 　年　　9 　　月　　16　　日
                                書記官  羅婉嘉